臺灣桃園地方法院民事判決　　　　　　　92年度訴字第1883號
原　　　告　丙○○
訴訟代理人　簡長順律師
複　代理人　蔡榮德律師
被　　　告　裕華建設股份有限公司
法定代理人　乙○○
被　　　告　甲○○
上二人共同
訴訟代理人　古嘉諄律師
複　代理人　郭宏義律師
　　　　　　張勝傑律師
上列當事人間請求返還買賣價金事件，於民國94年3 月29日辯論
終結，本院判決如下：
    主  文
被告裕華建設股份有限公司應給付原告新臺幣貳拾參萬陸仟元，
及自民國八十一年十一月二十三日起至清償日止按年息百分之五
計算之利息。
被告甲○○應給付原告新臺幣伍拾肆萬肆仟伍佰元，及自民國八
十一年十一月二十三日起至清償日止按年息百分之五計算之利息
。
訴訟費用由被告裕華建設股份有限公司負擔十分之三，餘由被告
甲○○負擔。
本判決第一項於原告以新臺幣柒萬玖仟元為被告裕華建設股份有
限公司供擔保後，得為假執行。但被告裕華建設股份有限公司以
新臺幣貳拾參萬陸仟元為原告供擔保後，得免為假執行。
本判決第二項於原告以新臺幣壹拾捌萬貳仟元為被告甲○○供擔
保後，得為假執行。但被告甲○○以新臺幣伍拾肆萬肆仟伍佰元
為原告供擔保後，得免為假執行。
    事  實
甲、原告方面：
壹、聲明：
一、如主文第1、2項所示。
二、願供擔保，請准宣告假執行。
貳、陳述：
一、被告裕華建設股份有限公司（下稱被告裕華公司）以預售屋
    方式與另一被告甲○○以出售基地持分方式，於民國80年6
    月21日與原告及訴外人詹清能於簽訂預定房屋買賣契約書（
    下稱系爭房屋買賣契約），其中房屋總價金為新台幣（下同
    ）873,000 元，標的物為預售性質，故訂約時尚未興建，而
    以編號「金蘋果區Ｅ伍棟第參層之房屋」（嗣經興建並為桃
    園縣桃園市○○○街95之1 號3 樓之房屋，下稱系爭房屋）
    為識別，面積為26.09 坪。同時原告及詹清能又共同與被告
    甲○○簽訂預訂土地買賣契約書（下稱系爭土地買賣契約）
    ，其中土地總價金為2,037,000 元，標的物為前述系爭房屋
    之基地，即桃園縣桃園市○○段1498、1499、1500、1501、
    1502地號土地之所有權按比例應有之持分面積，嗣該基地合
    併為同段1498地號土地乙筆（下稱系爭土地）。另詹清能於
    81年間即經被告同意而將其就本買賣契約之權利義務均讓渡
    給原告。又系爭房屋買賣契約第二十條及系爭土地買賣契約
    第十一條均約明此兩份契約如有一部份不履行，均視為全契
    約全部違約，故為互有牽連關係，且事實上僅有房屋或僅有
    基地之履地，亦不符契約之本旨，況依目前地政事務所之登
    記業務，建物與基地無法各別過戶。
二、嗣於81年11月間系爭房屋建物之外觀完成時，原告發現系爭
    房屋之外觀竟然與系爭買賣契約所約定之內容不符，又有公
    共設施比例未按原定之低比率，且高達30% 等多項不符契約
    本旨之瑕疵，以致兩造發生爭議，且經多次交涉均無結果。
    被告甲○○復於83年6 月24日已將系爭土地之應有部分全部
    出售並移轉予訴外人吳裕庭等人，系爭土地已無被告甲○○
    之任何所有權應有部分，則本件被告甲○○乃顯然已無法履
    約，自屬已陷於給付不能之狀況。又訴外人李忠訓就系爭土
    地之應有部分亦於84年9 月10日遭訴外人合作金庫查封，目
    前並在拍賣強制執行中。再系爭房屋亦於92年10月14日遭訴
    外人傅秀鳳、姚夢萍二人聲請法院查封拍賣，並於93年6 月
    間遭訴外人左宜孝拍定，系爭房屋亦屬陷於給付不能之狀態
    。
三、因本件系爭土地及系爭房屋皆已屬給付不能之情形，且屬可
    歸責於被告二人之事由，故依民法第二百二十六條第一項、
    第二百五十六條之規定，原告自得解除兩造間之系爭買賣契
    約，故原告以本訴狀之送達為意思表示，聲明解除系爭房屋
    買賣契約及系爭土地買賣契約。則依民法第二百五十九條第
    一款及第二款、第二百零三條規定，原告已支付系爭房屋部
    分價金236,000 元、土地部分價金544,500 元，被告自應返
    還，並附加其自81年11月23日受領時起算之利息（僅以被告
    最後一次受領價金日起算）。故起訴請求被告二人分別給付
    原告如訴之聲明第1 項、第2 項所示之金額。
四、對被告之抗辯陳稱：
  (一)兩造訂立系爭買賣契約後，出賣人均由被告裕華公司出名通
    知付款，並陸續按期寄來制式匯款單予原告；甚且通知買受
    人辦理對保手續等事項亦均由被告裕華公司或其公司受僱人
    通知所有承購戶，被告甲○○就此從未表示異議，如今臨及
    訴訟才以收款人為訴外人李忠訓為由，不予承認被告甲○○
    已收受價金。
  (二)被告抗辯本件與本院83年重訴字第99號為同一案件，然前開
    案件原告主張被告甲○○所有買賣標的物基地遭法院查封（
    尚未拍賣），故有給付不能之情事，經前開案件判決結果，
    係以該土地遭第三人查封乃不可歸責於被告甲○○之事由而
    駁回原告之訴。惟於前開案件判決確定後，原告發覺被告甲
    ○○之土地並非遭法院查封，而是被告甲○○將其持分土地
    全部私下出售給第三人即另一地主李忠訓，本件起訴時原告
    即表明系爭買賣土地部分遭被告甲○○私下出售給第三人，
    而被告甲○○則抗辯訴外人即另一地主李忠訓之土地雖遭法
    院查封，但仍得以給付原告，則與本件事實並不相同，又系
    爭房屋，於前開案件判決確定後，又因被告裕華公司積欠第
    三人債務遭法院查封並予以拍定，則本案與前案應非同一案
    件，是本件原告並無重複起訴情形。
  (三)被告稱可將已出售之系爭土地由訴外人李忠訓再移轉給原告
    ，系爭房屋部分則願向拍定人左宜孝買回，再移轉登記予原
    告，惟此均係被告臨訟口頭應允之事，且於訴訟中亦未見其
    有何權利請求第三人給付予原告，故原告仍主張解除系爭兩
    造間買賣契約。
參、證據：提出預定房屋買賣契約書影本一份、預訂土地賣賣契
    約書影本一份、土地登記謄本影本一紙、建物登記謄本影本
    一紙、同意書影本一紙、合作金庫活期存款存款條影本一紙
    、合作金庫活期儲蓄存款存款條影本五紙、合作金庫支票存
    款送款簿影本二紙、本院桃院祺執92年執松字第29751 號囑
    託查封登記函影本一份、本院88年訴字第594 號民事判決影
    本暨確定證明書影本各一份、臺灣高等法院92年上易字第30
    4 號民事判決影本一份、本院83年度重訴字第126 號民事判
    決影本一份、臺灣高等法院85年度重上字第332 號民事判決
    影本一份、臺灣高等法院85年度重上字第332 號民事裁定影
    本一份、最高法院88年台上字第1517號民事判決影本一份、
    最高法院88年度台上字第1518號民事裁定影本一份、臺灣高
    等法院88年度重上更(一)字第128 號民事判決影本一份、臺灣
    高等法院88年度重上更(一)字第128 號民事裁定影本一份、臺
    灣高等法院89年度重上更(二)字第150 號民事判決影本一份、
    最高法院90年度台上字第1418號民事判決影本一份、建物登
    記謄本一紙為證。
乙、被告方面：
壹、聲明：
一、原告之訴駁回。
二、如受不利判決，願供擔保，請准宣告免為假執行。
貳、陳述：
一、原告就系爭預售屋之買賣，曾於83年間以「買賣標的物有瑕
    疵」、「建物外觀不符」、「公設比例過高」、「基地遭合
    作金庫查封」或「移轉第三人」、「遲延完工」等事由，對
    被告起訴請求減少價金、解除契約回復原狀之訴，惟法院判
    決除遲延完工違約金972 元外，其餘之訴原告均遭敗訴判決
    確定。且本件原告起訴所稱建物外觀與原契約不符、公共設
    施比例高達30% ，不符契約本旨、被告甲○○於83年6 月24
    日已將系爭土地全部移轉予第三人，已陷於給付不能、系爭
    土地訴外人李忠訓部分於84年9 月10日遭合作金庫查封等事
    實，均曾於前案訴訟中所主張，並經法院判決敗訴確定，依
    民事訴訟法第四百條第一項：「除別有規定外，確定之終局
    判決就經裁判之訴訟標的，有既判力」，故原告以上開事實
    再次起訴，違反確定判決之既判力及一事不再理原則，自非
    適法。
二、兩造係於80年6 月21日簽訂系爭房屋、土地買賣契約，而系
    爭房屋之基地即桃園縣桃園市○○段1498、1499、1500、15
    01、1502地號土地係於81年11月11日合併為同段1498地號土
    地，此為兩造所不爭執，合併後本件基地之地主為被告甲○
    ○、李忠訓二人，故與原告簽訂系爭土地買賣契約者係被告
    甲○○，惟被告甲○○於履行買賣契約而為不動產移轉登記
    時，不論係移轉被告甲○○之基地持分，抑或李忠訓之基地
    持分，即不得謂為給付不能，此一情形亦為原告簽約時所明
    知，此觀原告於起訴時所提出匯款單據12紙中，有6 紙買賣
    價金係匯入李忠訓帳戶中即可證明。本件係區分所有建物之
    預售屋買賣，於移轉建物之所有權時必須同時依比例移轉基
    地應有部分，被告甲○○之基地係因此一原因而全部移轉予
    其他購屋客戶，此乃依法律規定之移轉，並非原告所稱全部
    出售予不相干之人。目前尚未辦理過戶之建物尚有李忠訓之
    基地可供移轉，且原告所稱系爭土地，就李忠訓之持分在84
    年9 月15日遭合作金庫辦理假扣押，惟該假扣押欠款被告已
    清償完畢，合作金庫已於87年10月撤回查封，並不影響原告
    之權利，是被告就系爭房、地買賣契約並無給付不能之情事
    。
三、且如上述，原告就土地部分之價金544,500 元係匯入「李忠
    訓」帳戶中，而非給予被告甲○○，原告向被告甲○○請求
    返還，自有未合。又依原告所提出之系爭土地買賣契約書，
    買方簽約人為丙○○（即原告）及詹清能二人，今僅由原告
    一人為全部之請求，於法應有未合。
四、至於原告所稱：「系爭房屋亦於92年10月14日遭第三人傅秀
    鳳、姚夢萍二人聲請法院查封中而陷於給付不能之狀態」云
    云，被告亦不負給付不能之責。因系爭房屋早於82年12月30
    日完工並取得使用執照，被告隨即催告原告受領系爭房屋及
    土地，惟原告拒絕受領，原告於前案受法院判決敗訴確定後
    ，仍不受領系爭房屋及土地，本件係原告拒絕受領系爭房屋
    及土地，而非被告不為給付。另依兩造所簽定之系爭房屋買
    賣契約第十三條第一項：「本建築建造完工，甲方（原告）
    應於接到乙方（被告）交屋通知日起10日內會同乙方辦理交
    屋手續，如甲方藉故遲延或拒不辦理，超過15天仍未接管時
    視為乙方交屋完成，乙方不負保管及其他責任，並視為乙方
    對本買賣合約應履行之義務已全部履行。」之約定，被告於
    83年5 月16日及同年12月27日兩度催告原告履行契約，原告
    經催告後拒絕辦理交屋，被告之義務既已視為全部履行，原
    告自無再行主張被告應負給付不能之責任。
五、又系爭房屋縱於92年10月14日遭傅秀鳳、姚夢萍查封，如原
    告願辦理交屋，被告自可於清償後啟封，惟於93年3 月23日
    之準備程序中，被告之訴訟代理人當庭表示本件並無給付不
    能之情形，且願依約給付系爭房屋並移轉所有權予原告，並
    請原告提出相關文件配合辦理過戶手續及依約繳交價金，遭
    原告當庭表示拒絕受領，故本件訴訟係原告拒絕受領及給付
    ，而非被告不履行給付義務，應由原告負受領遲延及給付遲
    延之責任。依民法第三百六十七條規定，買受人對於出賣人
    有交付約價金及受領標的物之義務，既原告表示拒絕履約，
    故被告爰依民法二百五十四條之規定，以93年3 月31日答辯
    狀之送達為解除契約之意思表示，再依兩造所簽定之系爭房
    屋買賣契約第十四條第三款之約定，沒入原告所支付之價金
    。
六、縱原告主張系爭房屋遭查封拍賣可歸責於被告，亦係可歸責
    於雙方當事人之事由致給付不能，而依最高法院90年度台上
    字第1230號判決意旨，原告得依民法第二百二十六條請求損
    害賠償，被告亦得依同法第二百十七條過失相抵請求減輕或
    免除賠償金額，並得請求原告支付買賣價金。系爭房屋於93
    年6 月間經鈞院執行處拍賣，並由左宜孝以95萬元拍定，應
    認為系爭房屋陷於給付不能時之市價為95萬元，而損害賠償
    之債其損害額係以損害發生時之市價為準，故原告所受損害
    之金額為95萬元。經查，兩造間就系爭房屋及土地之買賣價
    金為291 萬元（系爭房屋部分為873,000 元，系爭土地物部
    分為2,037,000 元），原告僅給付780,500 元，尚餘2,129,
    500 之價金未給付予被告，縱令被告不行使過失相抵之權利
    ，本件被告之對待給付請求與原告之損害賠償請求相抵後，
    原告尚應給付1,179,500 元予被告，是以原告於本件主張解
    除契約，並請求返還已給付之全部價金者，應無理由。
參、證據：提出本院83年度重訴字第99號民事判決影本一份、臺
    灣高等法院84年度重上字第45號民事判決影本一份、最高法
    院87年度台上字第557 號民事判決影本一份、本院民事執行
    處桃院華民執全一字第1344號函影本一紙、掛號郵件收件回
    執影本二紙、通知單影本一紙、交屋通知單影本一紙、臺灣
    高等法院90年度重上更(二)字第92號民事判決影本一份、臺灣
    高等法院87年度重上更(一)字第78號民事判決影本一份、本院
    桃院興執92年執松字第29751 號函影本一份、建物登記謄本
    影本一紙為證。
    理  由
甲、程序方面：
一、被告雖抗辯：原告就系爭房屋之買賣，曾於83年間以「買賣
    標的物有瑕疵」、「建物外觀不符」、「公設比例過高」、
    「基地遭合作金庫查封」或「移轉第三人」、「遲延完工」
    等事由，對被告起訴請求減少價金、解除契約回復原狀之訴
    ，惟法院判決除就遲延完工被告應給付違約金972 元外，原
    告其餘之訴均遭駁回而獲敗訴判決確定。本件原告起訴所稱
    ：建物外觀與原契約不符、公共設施比例高達30% ，不符契
    約本旨、被告甲○○於83年6 月24日已將系爭土地全部移轉
    予第三人，已陷於給付不能、系爭土地訴外人李忠訓部分於
    84年9 月10日遭合作金庫查封等事實，均曾於前案訴訟中所
    主張，並經法院判決敗訴確定，原告以上開事實再次起訴，
    違反確定判決之既判力及一事不再理原則，自非適法等語。
    惟查，前案即臺灣高等法院84年度重上字第45號第二審判決
    之時點係在85年11月11日（其第一審判決為本院83年度重訴
    字第99號判決），而本件原告因被告就系爭買賣契約有給付
    不能之情事，而主張解除契約、回復原狀，除舉上開被告甲
    ○○、訴外人李忠訓分別將其就系爭土地之應有部分全部移
    轉予第三人或遭查封，而致系爭土地陷於給付不能狀態之事
    實外（按，原告於本件已不再以系爭買賣標的物有瑕疵為由
    而主張解除契約，見本院卷第328 頁），另主張系爭房屋於
    92年10月14日遭訴外人傅秀鳳、姚夢萍二人聲請法院查封拍
    賣，並於93年6 月間遭訴外人左宜孝拍定，系爭房屋因而陷
    於給付不能狀態之事實，故原告因系爭房屋之給付不能所得
    行使解除權之時點，即在於前案事實審言詞辯論終結後。是
    原告於前案以系爭土地已陷於給付不能，且係可歸責於被告
    之事由，起訴主張解除買賣契約、回復原狀，固據臺灣高等
    法院判決駁回確定（見本院卷第177 至198 頁），而不得於
    本件再行主張，惟本件兩造間系爭買賣契約既因原告上開解
    除契約之主張遭判決駁回確定而仍然存在，且於上開前案判
    決後復未據兩造解除契約，則於系爭買賣契約仍然存續之93
    年6 月間，又發生系爭房屋遭訴外人左宜孝經由法院強制執
    行拍賣程序取得所有權（詳後述）之新生給付不能事由，原
    告於本件主張行使因此而生之契約解除權，該項主張是否合
    法及原告可否進而主張契約解除後之回復原狀請求權乙節，
    即非前案確定判決之既判力所能及者，是被告辯稱：原告本
    件之起訴違反確定判決之既判力及一事不再理原則，自非適
    法云云，當無可採。
二、按訴狀送達後，原告不得將原訴變更，但擴張或減縮應受判
    決事項之聲明者，不在此限，民事訴訟法第二百五十五條第
    一項第三款定有明文。本件原告起訴時原請求：(一)被告裕華
    建設股份有限公司應給付原告236,000 元，及自81年10月22
    日起至清償日止，按年息5 ﹪計算之利息；(二)被告甲○○應
    給付原告551,000 元，及自81年10月22日起至清償日止，按
    年息5 ﹪計算之利息等語。嗣於92年11月18日準備程序中以
    言詞將伊上開關於法定遲延利息之請求其起算日期均變更為
    81年11月23日，又於94年3 月29日言詞辯論程序中，將其上
    開請求第二項之本金變更為544,500 元，經核均屬減縮應受
    判決事項之聲明，揆諸前揭法條規定，應予准許。
乙、實體方面：
一、原告主張伊及訴外人詹清能與被告二人訂有系爭房屋及土地
    買賣契約，至81年11月23日止，已繳交房屋買賣價金236,00
    0 元及土地買賣價金544,500 元。惟系爭房屋之基地即系爭
    土地已無被告甲○○之所有權應有部分，而訴外人李忠訓之
    所有權應有部分，已被合作金庫聲請法院實施假扣押查封，
    又系爭房屋復於92年10月14日遭訴外人傅秀鳳、姚夢萍二人
    因清償債務之強制執行事件聲請法院查封拍賣，並於93年6
    月18日遭訴外人左宜孝以95萬元拍定而取得所有權，原告並
    以本件起訴狀之送達為解除系爭買賣契約之意思表示等之事
    實，業據提出與伊所述相符之預定房屋買賣契約書影本一份
    、預訂土地賣賣契約書影本一份、土地登記謄本影本一紙、
    建物登記謄本影本一紙、合作金庫活期存款存款條影本一紙
    、合作金庫活期儲蓄存款存款條影本五紙、合作金庫支票存
    款送款簿影本二紙、本院桃院祺執92年執松字第29751 號囑
    託查封登記函影本一份、建物登記謄本一紙為證（見本院卷
    第11至28頁、第30至38頁、第312 頁），且為被告所不爭執
    ，自堪信為真實。
二、原告又主張：詹清能於81年間即經被告同意而將其就系爭買
    賣契約之權利義務均讓渡予原告等語，並提出詹清能立具之
    同意書影本一紙為證（見本院卷第29頁），則為被告所否認
    ，辯稱：系爭房屋、土地買賣契約之買方簽約人為原告丙○
    ○及訴外人詹清能二人，本件僅由原告一人為全部請求，於
    法應有未合等語。經查，原告主張訴外人詹清能業將系爭買
    賣契約之權利義務均讓渡予伊之事實，雖僅能提出詹清能所
    立具之同意書以證明詹清能讓渡上開權利義務之事實，而就
    被告對於上開權利義務之讓渡亦予同意乙節，則未能舉證證
    明之，惟被告所提出並一再據以主張原告本件起訴違反一事
    不理原則且為其所是認之前案即臺灣高等法院84年度重上字
    第45號確定判決第6 頁背面，即載明「丙○○、謝鎮隆亦提
    出被上訴人（即被告裕華公司、甲○○與訴外人李忠訓）所
    不爭執之原買受人出具並經被上訴人同意之同意書為證」等
    語，足認原告上開未能舉證證明之事實早於前案即經臺灣高
    等法院調查認定屬實，且為被告於前案中所不爭執，是被告
    再於本件否認其曾同意原告承受訴外人詹清能於系爭買賣契
    約之一切權利義務，不僅悖於事實，且有違訴訟上之誠信原
    則，洵無足採，是原告主張詹清能已將系爭買賣契約之權利
    義務均讓渡予伊等語，信而有徵，足認屬實。
三、原告並主張系爭房屋於92年10月14日遭訴外人傅秀鳳、姚夢
    萍二人聲請法院查封拍賣，並於93年6 月間遭訴外人左宜孝
    拍定，就為系爭買賣契約之系爭房屋而言，被告因可歸責於
    己之事由而陷於給付不能，原告自得依法解除契約等語，被
    告就系爭房屋遭左宜孝依法院強制執行拍賣程序取得所有權
    之事實固不爭執，已如前述，惟否認原告上開主張，並以前
    詞置辯。
四、按物之出賣人負有交付其物於買受人，並使其取得該物所有
    權之義務，此觀民法第三百六十七條自明，被告裕華公司於
    履行上開義務前，因自己負欠第三人債務，致系爭房屋遭法
    院查封、拍賣，已如前述，自應認係可歸責於被告裕華公司
    之事由致給付不能，且如後述說明，本件系爭買賣契約已因
    系爭房屋給付不能，致全部契約均陷於給付不能，故原告主
    張被告因可歸責於己之事由，陷於給付不能，而以本件起訴
    狀之送達為解除系爭買賣契約之意思表示，自屬有據。
五、雖被告辯稱：系爭房屋早於82年12月30日完工並取得使用執
    照，被告隨即於83年5 月16日及同年12月27日兩度催告原告
    受領系爭房屋及土地，惟原告拒絕受領，依系爭房屋買賣契
    約第十三條第一項之約定，被告之義務既已視為全部履行，
    原告自不得再行主張被告應負給付不能之責任。且系爭房屋
    遭法院強制執行並由左宜孝拍定，固已陷於給付不能，惟此
    給付不能係在原告受領遲延中所發生，係可歸責於原告之事
    由所致。不論被告對此給付不能是否有可歸責，原告均無解
    除契約之權利等語。然查：
  (一)兩造所簽定之系爭房屋買賣契約第十三條第一項固有：「本
    建築建造完工，甲方（即承購戶）應於接到乙方交屋通知日
    起10日內會同乙方辦理交屋手續，如甲方藉故遲延或拒不辦
    理，超過15天仍未接管時視為乙方交屋完成，乙方不負保管
    及其他責任，並視為乙方對本買賣合約應履行之義務已全部
    履行。」之約定，且雖本件不動產買賣契約書係就土地及建
    物由承購戶與土地出賣人、被告裕華公司各簽立乙份，惟依
    系爭土地買賣契約書第十一條約定：「…本約暨附件應與甲
    方所訂之預定房屋買賣契約…中之各項約定，同時履行，任
    一部分不履行時，視為全契約全部違約」，及系爭房屋買賣
    契約第二十條約定：「本約暨附件應與甲方所訂之預定土地
    買賣契約書…中之各項約定同時履行，任何一部分（不）履
    行時，視為上開契約全部違約」（見本院卷第24、14頁），
    足證本件系爭房屋與土地二者於履行上確有密切不可分之牽
    連關係，就原告而言，須系爭房地全部受領，契約上之利益
    始為完備，是依兩造於簽訂系爭買賣契約時之真意，系爭房
    、地如有一部給付不能，即應視為全部契約均陷於給付不能
    ，已足認定。
  (二)被告裕華公司雖曾通知原告辦理對保及交屋手續（見本院卷
    第210 至213 頁），該對保通知單固記載：「為維護台端權
    益，依雙方訂定之契約，請按期前來辦理對保及過戶手續，
    希勿自誤」等語，惟該通知係房屋出賣人即被告裕華公司單
    獨寄出，參酌該通知所指預繳費用為契稅、鑑證費…、火災
    保險費、抵押設定等費用，均係為抵押權設定或房屋所有權
    移轉手續費，並無就土地所有權移轉登記所需者；又交屋通
    知單乙紙，亦係針對系爭房屋所為之通知，且非系爭土地出
    賣人所出具。再者，兩造之契約並未明確約定何時應辦理土
    地所有權移轉登記。然依兩造之系爭土地買賣契約書第四條
    第二款：「有關土地產權移轉登記手續，甲方（即承購戶）
    應按乙方通知期限內，提出各有關證件、印鑑…以資辦理產
    權移轉，甲方不得異議」等語，顯然需待土地出賣人通知始
    得辦理土地所有權移轉登記，而被告就此曾通知之事實並未
    舉證以實其說，則依前開說明，被告於本件系爭買賣須就系
    爭房屋、土地全部提出給付，始能認為其給付合於債之本旨
    ，被告雖於83年5 月16日及同年12月27日兩度催告原告履行
    契約，既僅係就系爭房屋所為，而未及於系爭土地，自不能
    認被告業已依債之本旨提出給付，即令原告拒絕受領，亦無
    受領遲延之情事可言，被告欲爰引兩造間之系爭房屋買賣契
    約第十三條第一項約定，辯稱：因原告拒不辦理交屋，即視
    同被告就系爭買賣契約所負之義務已全部履行完畢云云，自
    非可採。
  (三)又系爭房屋係因被告裕華公司與債權人傅秀鳳等人間之清償
    債務事件遭查封、拍賣，而被告裕華公司是否清償其對債權
    人所負之債務，非屬兩造間之契約約定事項，應認與原告並
    無關係，倘被告裕華公司希望藉由原告等承購戶如期繳付分
    期價金及承辦銀行貸款得來之資金，資以清償上開債務，充
    其量僅係被告裕華公司片面主觀期望，而欠債不還將遭債權
    人催討查封追償等情，被告裕華公司焉能諉稱不知，而其亦
    非不可能藉用他方資金以清償債務，是與原告履行債務與否
    ，並無必然關係。被告辯稱：系爭房屋之給付不能，亦應可
    歸責於原告云云，自無可採。又本件原告亦無受領遲延之情
    事，已如前述，則被告再辯稱：系爭房屋係因原告之受領遲
    延而致給付不能云云，亦屬無據。
  (四)承上，本件原告就系爭房屋之給付不能既無可歸責之事由，
    則被告主張本件系爭房屋係可歸責於雙方當事人之事由致給
    付不能，其得依最高法院90年度台上字第1230號判決意旨，
    以原告所受損害為系爭房屋陷於給付不能時之市價95萬元，
    而其得請求原告給付之價金尚有2,129,500元，兩相抵銷後
    原告已無可請求返還之金額云云，不足為採。
六、被告雖復辯稱：系爭房屋縱於92年10月14日遭傅秀鳳、姚夢
    萍查封，如原告願辦理交屋，被告自可於清償後啟封，惟於
    93年3 月23日之準備程序中，遭原告當庭表示拒絕履行本件
    契約，故本件訴訟係原告拒絕受領及給付，而非被告不履行
    給付義務，應由原告負受領遲延及給付遲延之責任等語。惟
    查，系爭房屋自92年10月14日遭查封後，被告即無從將系爭
    房屋之所有權交付予原告並辦妥所有權移轉登記，已陷於給
    付不能之狀態，而該查封狀態迄至系爭房屋遭拍定時止均未
    曾改變，亦即被告就系爭房屋之給付不能自上開日期起即未
    曾改變，被告自無從於上開93年3 月23日之準備程序中，對
    原告主張其業已合法提出系爭買賣契約之給付，自亦無從認
    定原告當場表示拒絕履行契約即有受領遲延之情事，被告據
    此主張依民法二百五十四條之規定，以93年3 月31日答辯狀
    之送達為解除契約之意思表示，再依兩造所簽定之系爭房屋
    買賣契約第十四條第三款之約定，沒入原告所支付之價金云
    云，與法無據，亦不足採。
七、再按，契約解除時，當事人雙方互負回復原狀之義務，其由
    他方所受領之金錢，應返還之，並應附加自受領時起之利息
    償還之，此觀民法第二百五十九條第一款及第二款規定自明
    。本件系爭房地買賣契約既經合法解除而消滅，則被告裕華
    公司自原告處受領之價金236,000 元；被告甲○○自原告處
    受領之價金544,500 元，自應返還予原告。被告雖另辯稱：
    上開土地部分價金，原告均係匯入訴外人李忠訓之帳戶，而
    非被告甲○○之帳戶，而被告甲○○與李忠訓均係系爭土地
    之所有權人，故於區分所有建物移轉時，被告移轉上開任一
    地主之持分予消費者均屬合法，此亦為原告明知之事實，故
    李忠訓取得上開土地買賣價金並非代被告甲○○取得，原告
    自不得向被告甲○○請求返還等語。惟查，系爭土地買賣契
    約係原告與被告甲○○所訂立，依契約之相對效力，該契約
    所得拘束者，自僅有為契約當事人之原告與被告甲○○，雖
    被告甲○○依該契約所應為之給付亦可由被告協調同為系爭
    土地所有權人之李忠訓依債之本旨提出，然就上開契約當事
    人而言，不過係屬民法第三百十一條所謂之「第三人清償」
    ，尚不足以變動系爭土地買賣契約之當事人地位。又原告所
    給付之土地買賣價金544,500 元雖係匯入「李忠訓」之帳戶
    ，有原告所提出之匯款單在卷為憑（見本院卷第30至35 頁
    ），惟原告主張此係出於被告之指示等語，亦為被告所不爭
    執（見本院卷第321 、322 頁），堪信屬實，是系爭土地買
    賣契約價金給付之債務人即原告，既係經由債權人即被告之
    指示而向第三人李忠訓為清償，依民法第三百一十條第一項
    之規定，對被告甲○○即生清償之效力，故被告主張原告就
    系爭土地之買賣價金係向李忠訓給付，而不得向被告甲○○
    請求返還云云，不足為採。
八、從而，原告基於解除契約後回復原狀之法律關係，分別請求
    被告裕華公司給付236,000 元、被告甲○○給付544,500 元
    ，及均自最後受領日即81年11月23日起至清償日止，按年息
    5%計算之利息，為有理由，應予准許。又兩造陳明願供擔保
    ，分別聲請宣告假執行及免為假執行，經核尚無不合，爰分
    別酌定相當擔保金額准許之。
九、至兩造其餘之攻擊或防禦方法及未經援用之證據，經本院斟
    酌後，認為均不足以影響本判決之結果，自無逐一論駁之必
    要，併此敘明。
十、據上論結，本件原告之訴為有理由，依民事訴訟法第七十八
    條、第八十五條第一項但書、第三百九十條第二項、第三百
    九十二條，判決如主文。
中　　華　　民　　國　　94　　年　　4 　　月　　12　　日
                  臺灣桃園地方法院民事第二庭
                            審判長法　官　劉克聖
                                  法　官　石有為
                                  法　官　范明達
右為正本係照原本作成
如對本判決上訴，須於判決送達後廿日內向本院提出上訴狀
中　　華　　民　　國　　94　　年　　4 　　月　　12　　日
                                  書記官  李燕枝
